【裁判字號】    96,上訴,2806
【裁判日期】    970115
【裁判案由】    廢棄物清理法
【裁判全文】
臺灣高等法院臺中分院刑事判決        96年度上訴字第2806號
上  訴  人
即  被  告  乙○○
選任辯護人  鐘律師
上列上訴人因廢棄物清理法案件，不服臺灣彰化地方法院96年度
訴更字第1號中華民國96年10月3日第一審判決（起訴案號：臺灣
彰化地方法院檢察署95年度偵字第6043、6044號），提起上訴，
本院判決如下：
    主  文
原判決撤銷。
乙○○無罪。
    理  由
一、公訴意旨略以：被告乙○○明知從事廢棄物清除、處理業務
    者，應向直轄市、縣（市）主管機關或中央主管機關委託之
    機關申請核發公民營廢棄物清除處理機構許可文件後，始得
    受託清除、處理廢棄物業務，竟未向主管機關申請核發廢棄
    物清除、處理之許可文件，仍於民國95年 4月20日，以新臺
    幣（下同）約12000元之代價，受託代為清除、處理廢棄物
    ，先由被告乙○○駕駛車牌號碼048－HE號之營業大貨車（
    靠行「桃宏交通股份有限公司」）至臺北市○○路、忠孝東
    路及迪化街等地，載運一般事業廢棄物（內混廢塑膠袋、絲
    帶、碎布等廢料）及營建混合物（內含磚、玻璃碎片、木材
    、混凝土塊等廢料），並將裝滿廢棄物之前揭大貨車駛往臺
    北縣五股鄉某停車場停放後，再以每趟車次3000元之酬勞，
    僱用司機甲○○（另由檢察官偵查）駕駛前揭大貨車至苗栗
    縣通宵鎮某廢棄土場傾倒，然因該廢棄土場未開門營運，隨
    即轉往雲林縣斗南鎮某廢棄土場，而該廢棄土場亦因未開門
    營運，甲○○即於翌日（21日）凌晨將上揭一般事業廢棄物
    及營建混合物傾倒棄置在彰化縣埤頭鄉○○○路245巷12 號
    旁空地上。嗣於95年4月21日15時許，為彰化縣環境保護局
    稽查人員到場稽查，而循線查獲，因認被告所為，係涉犯廢
    棄物清理法第46條第1項第4款之罪嫌云云。
二、按犯罪事實應依證據認定之，無證據不得認定其犯罪事實；
    不能證明被告犯罪者，應諭知無罪之判決，刑事訴訟法第15
    4條第2項、第301條第1項前段分別定有明文。而犯罪事實之
    認定，應憑真實之證據，倘證據是否真實尚欠明確，自難以
    擬制推測之方法，為其判斷之基礎；所謂認定犯罪事實之證
    據，係指足以認定被告確有犯罪行為之積極證據而言，該項
    證據自須適合於被告犯罪事實之認定，始得採為斷罪資料，
    最高法院著有53年臺上字第656號、29年上字第3105號判例
    意旨可資參照。且刑事訴訟上證明之資料，無論其為直接或
    間接證據，均須達於通常一般之人均不致有所懷疑，而得確
    信其為真實之程度，始得據為有罪之認定，若其關於被告是
    否犯罪之證明未能達此程度，而有合理懷疑之存在，致使無
    從形成有罪之確信，根據「罪證有疑，利於被告」之證據法
    則，即不得遽為不利被告之認定，亦有最高法院76年臺上字
    第4986號判例可稽。其以情況證據（即間接證據）斷罪時，
    尤須基於該證據在直接關係上所可證明之他項情況事實，本
    乎推理作用足以確證被告有罪，方為合法，不得徒憑主觀上
    之推想，將一般經驗上有利被告之其他合理情況逕予排除，
    此觀諸最高法院32年上字第67號判例意旨甚明。
三、公訴人認被告乙○○涉有上開犯行，無非以：(一)被告乙○○
    於臺北市政府環境保護局衛生稽查大隊調查、於彰化縣環境
    保護局調查事證訪談、及於偵查中之自白；(二)證人甲○○於
    偵查中之證述；(三)證人張慶華於偵查中關於：雖桃宏交通股
    份有限公司領有桃園縣政府核發之乙級廢棄物清除許可證，
    惟本件營業大貨車僅係靠行該公司之車輛，實際上仍由被告
    從事廢棄物之清除、處理等情之證述；(四)卷附彰化縣環境保
    護局稽查隊環境稽查工作記錄2紙、現場照片8張可證：彰化
    縣埤頭鄉○○○路245巷12號旁空地，遭傾倒棄置廢棄物之
    情事；(五)臺北市政府環境保護局環境稽查工作記錄單1紙足
    認：彰化縣埤頭鄉○○○路245巷12號旁空地，遭傾倒棄置
    之廢棄物係被告所承包清運等情，為其主要論據。訊之被告
    乙○○固供承：確有前揭駕駛車牌號碼048－HE號之營業大
    貨車至臺北市○○路、忠孝東路及迪化街等地，載運一般事
    業廢棄物（內混廢塑膠袋、絲帶、碎布等廢料）及營建混合
    物（內含磚、玻璃碎片、木材、混凝土塊等廢料），並將裝
    滿廢棄物之前揭大貨車駛往臺北縣五股鄉某停車場停放後，
    再以每趟車次3000元之酬勞，僱用司機甲○○駕駛前揭大貨
    車至廢棄土場傾倒等之事實；惟堅詞否認有何違反廢棄物清
    理法之犯行，辯稱：伊使用之該部048－HE號營業大貨車係
    領有廢棄物清除許可之車輛，且本件所載運之物品亦係在領
    有清除許可之廢棄物種類範圍內；而伊於上述時、地，僱請
    甲○○駕駛載運該車廢棄物前往廢棄土場傾倒時，伊有明確
    指示甲○○須傾倒於合法之廢棄土場，詎甲○○事後自行決
    定傾倒之地點，伊並不知情，如因之而有違反廢棄物清理法
    之規定，亦與伊無涉等語。
四、經查：
  (一)本件前揭由甲○○所駕駛而於彰化縣埤頭鄉○○○路245巷
    12號旁空地，傾倒廢棄物之車牌號碼048－HE號營業大貨車
    係登記桃宏交通股份有限公司所有，並領有桃園縣政府核發
    之乙級廢棄物清除許可證，且該部營業大貨車本件所載運之
    一般事業廢棄物（包括廢塑膠袋、絲帶、碎布等廢料）及土
    木與建築廢棄物（包含磚、玻璃碎片、木材、混凝土塊等廢
    料），均在該件許可證許可清除營業項目之廢棄物種類範圍
    內，有桃園縣政府95桃廢清字第0195－11號廢棄物清除許可
    證附95年度偵字第6044號偵查卷宗第38、39頁可稽。是本件
    以前揭048－HE號營業大貨車載運所清除之廢棄物，係在合
    法可清除之範圍內，堪以認定。
  (二)而被告於前揭時、地，僱請甲○○駕駛載運該車廢棄物前往
    廢棄土場傾倒時，曾有明確指示甲○○須傾倒於合法之廢棄
    土場，乃甲○○事後因原欲傾倒之廢土場已關閉而自行決定
    傾倒其他地點，且所傾倒之處所被告並不知情等情，業據證
    人甲○○於本院審理時到庭結證：「（問：在九十五年四月
    二十日與同月二十一日那二天你是否確實有載運一車的事業
    廢棄物傾倒在彰化縣埤頭鄉○○○路二四五巷十二號旁的空
    地？）有」、「（問：當天你是從什麼地方開始載運本案這
    車的廢棄物？）在五股鄉的一個停車場」、「（問：你開車
    前，那車的廢棄物是否已經裝填完整，你只是把車子開走？
    ）我去停車場，東西已經裝好，我去，只是開走車子而已」
    、「（問：被告乙○○有無指示你要把那車的廢棄物如何處
    理？）有，他叫我開去苗栗通霄那邊公所合法的棄土場傾倒
    」、「（問：後來為何沒有去那邊傾倒？）我到該地點，已
    經關門休息」、「（問：有無再另外請示被告乙○○要如何
    處理？）那天沒有問他，我是直接從無線電上得知有彰化那
    邊的廢土場可以傾倒」、「（問：你到之前，有無跟被告乙
    ○○確認？）沒有，我到那邊，有人帶我去傾倒，我就沒有
    與他聯絡」、「（問：是否你自己決定要倒在那邊？）也可
    以這麼說，我原來是要詢問合法的傾倒地點，但是交流道那
    邊有人帶我過去」、「（問：事後被告乙○○付給你多少的
    報酬？）三千」、「（問：你回去有無跟被告乙○○說你把
    這車的廢棄物倒在何處？）我沒有跟他講，是環保局通知，
    他才知道」等語明確。參以證人甲○○所持用之0000000000
    號行動電話與被告乙○○所持用之0000000000號行動電話，
    於95年4月20日中午12時21分互相通話後，迄95年4月21日中
    午12時40分之間，並無互相通話之通聯紀錄，有該二門號之
    通聯紀錄附前揭偵查卷宗可考，是被告此部分之所辯，尚屬
    有據，堪以採憑。
  (三)本件既用以載運清除前揭廢棄物之該部048－HE號營業大貨
    車係領有廢棄物清除許可之車輛，且所載運之物品亦係在領
    有清除許可之廢棄物種類範圍內；並被告僱請甲○○駕駛載
    運該車廢棄物前往廢棄土場傾倒時，曾有明確指示甲○○須
    傾倒於合法之廢棄土場，乃甲○○事後自行決定傾倒之地點
    ，且事前復未另行與被告聯繫討論另行傾倒之地點，則縱使
    證人甲○○另涉有違反廢棄物清理法之犯行，亦屬其另行起
    意之所為，其與被告之間應無任何之犯意聯絡甚明。
五、綜上所述，並無證據足資證明被告以未經許可之車輛提供甲
    ○○違法傾倒本件前揭之廢棄物，自不能以推測或擬制之方
    法，以為裁判基礎，而認定被告有公訴意旨所指之違反廢棄
    物清理法之犯行，被告所辯，非無可採。此外查無足認被告
    確有公訴人所指上揭犯行之直接證據，公訴人所提之間接證
    據，於一般經驗上亦未能將有利被告之其他合理情況逕予排
    除。從而被告是否確有違反廢棄物清理法之犯行，仍有合理
    懷疑存在，尚未達到有罪判決之確定心證，復查無其他積極
    證據足資證明被告犯罪，揆諸首揭說明，本件犯罪猶屬不能
    證明，自應為被告無罪之諭知。原審疏未詳查，遽對被告論
    罪科刑，尚有未合。被告上訴否認有公訴意旨所指違反廢棄
    物清理法之行為與犯意，為有理由，應由本院將原判決撤銷
    改判，以不能證明被告犯罪，為被告無罪判決之諭知。
據上論斷，應依刑事訴訟法第369條第1項前段、第364條、第301
條第1項，判決如主文。
本案經檢察官丙○○到庭執行職務。
中    華    民    國    97    年     1    月    15    日
            刑事第一庭  審判長法  官  陳  紀  綱
                              法  官  姚  勳  昌
                              法  官  張  智  雄
上列正本證明與原本無異。
如不服本判決應於收受送達後十日內向本院提出上訴書狀，其未
敘述上訴之理由者並得於提起上訴後十日內向本院補提理由書（
須附繕本）。
                              書記官  謝  雅  惠
中    華    民    國    97    年    1     月    15    日


司法院資訊處製作；財團法人民間司法改革基金會備份。
